【裁判字號】    89,判,1315
【裁判日期】    890428
【裁判案由】    綜合所得稅
【裁判全文】
行  政  法  院  判  決                          八十九年度判字第一三一五號
    原      告  甲○○
    被      告  財政部臺北市國稅局
右當事人間因綜合所得稅事件，原告不服行政院中華民國八十八年二月二十六日台八
十八訴字第○七六○六號再訴願決定，提起行政訴訟。本院判決如左︰
    主  文
原告之訴駁回。
    事  實
緣原告係執業建築師，其八十一年度綜合所得稅結算申報，列報甲○○建築師事務所
執行業務所得新台幣（下同）一、六九七、二五○元，被告核定其執行業務所得六、
五四七、四四一元。原告不服，就甲○○建築師事務所之租金支出、差旅費、郵電費
、廣告費、水電瓦斯費、複委託費、加班費、職工福利、捐贈及其他費用部分，申經
復查結果，准予追認租金支出二六五、六○○元，郵電費一八五、四九七元，廣告費
三三、二○一元，水電瓦斯費三四、九○○元，複委託費六一○、七七○元、加班費
九四三、四七七元及其他費用一八二、○○○元，其餘未准變更。原告仍不服，就差
旅費、複委託費部分，訴經財政部訴願決定將原處分關於差旅費八六、八八三元部分
撤銷，由原處分機關另為處分，其餘訴願駁回。原告仍不服，就差旅費三六一、六七
六元及複委託費部分，訴經行政院台八十七訴字第二○○八五號再訴願決定駁回後，
提起行政訴訟，經本院八十七年度判字第一九九九號判決將再訴願決定關於差旅費三
六一、六七六元部分撤銷，另從實體上審認決定，仍予駁回。原告猶未甘服，乃提起
本件行政訴訟。茲摘兩造訴辯意旨如次：
原告起訴意旨略謂︰依執行業務所得查核辦法第二十條第一款及第四款規定，有關旅
費支出之認定標準：．．．（二）國外出差：1.交通費一律檢據核實列支。2.日支膳
宿雜費：比照公務人員國外出差旅費規則所訂日支生活費標準．．．等。據此原告事
務所該三六一、六七六元國外差旅費，於再訴願、訴願、復查，均提供支付事實及與
業務相關之各種資料為證，原符合規定。惟行政院決定書所為駁回原告事務所旅費理
由，係以出差日期與「培訓計劃行程預定表」多所出入，實不足以成為理由；蓋該「
培訓計劃行程預定表」係屬預定性質，出國時間係雙方配合彼此需要經協商訂定。其
情況類如預定機票一般，仍必須再確認始給予機位。且縱使日期有所出入，仍不影響
該旅費支出之事實；如與業務無關、不為增進事務所業務之推展，何必千里迢迢派員
工出國。租稅之課徵，在求其公平合理；如不能於該基礎之下執行且達到收稅預算徵
績，而以剔除駁回為手段侵犯納稅人之權益，令納稅人去繳不該繳的稅，豈能取得民
心等語。原處分及一再訴願決定均有違誤，敬請一併予以撤銷等語。
被告答辯意旨略謂︰原告所提供八十一年六月二十三日「培訓計畫行程預定表」記載
參與該培訓計畫者，潘同嘉負責電腦繪圖基本訓練（六月二十五日、二十六日、二十
七日），莊美華負責建築施工圖系統基本概念及台灣事務所繪圖手冊講解（七月五日
至十八日）、檢討自行訓練成果（九月六日至十九日），李文負責檢討自行訓練成果
及美國事務所繪圖手冊講解（八月二日至十五日約兩週），惟其出差旅費報告表記載
列報差旅費之出差人、出差日期及出差地點為：潘同嘉一五一、八三五元－八十一年
六月二十七日至七月十九日及十一月五日至十一月十五日，北京；莊美華一二六、三
六六元－八十一年七月九日至七月二十三日及八月二十三日至九月六日，北京；黃瑞
明八三、四七五元－八十一年八月二十八日至九月一日及十一月十日至十一月二十一
日，香港、北京，與前揭「培訓計畫行程預定表」多所出入，而往來傳真文件並非培
訓計畫或具體培訓報告，被告初查以系爭國外差旅費非業務所必需及復查決定以其未
提示與業務有關之資料供核而未准認列，並無不合，茲原告復執前詞爭執，仍難認為
有理由，敬請予以駁回等語。
    理  由
按執行業務者執行業務所得之調查、審核，依本辦法之規定辦理，本辦法未規定者，
依有關法令之規定辦理。旅費支出，應提示與業務有關之證明，其未能提出，或與業
務無關者，應不予認定。旅費支出之認定標準如左：(一)國內出差：．．．(二)國外出差
：1.交通費一律檢據核實列支。2.日支膳宿雜費：比照公務人員國外出差旅費規則所
訂日支生活費標準，但自行訂有宿費檢據核實報銷辦法，宿費部分准予核實認定外，
其膳雜費按上述標準之五成列支。(三)國內外出差搭乘計程車之費用，如確屬業務上直
接必要之費用，且無從取得外來憑證者，得憑經手人（出差人）出具之證明入帳，為
行為時執行業務所得查核辦法第二條第一項、第二十條第一款及第四款所明定。查甲
○○建築師事務所八十一年度申報差旅費一、六六四、八一七元，被告初查，以其中
國外差旅費七六四、八○九元部分，赴日本觀光三一六、二五○元屬職工福利，乃予
以轉列職工福利項下，其餘四四八、五五九元未附出差證明單或開會通知單等文件，
乃予以剔除。原告以甲○○建築師事務所業務擴及國外，國外差旅費支出乃業務所必
需云云，檢附差旅費明細表、出差旅費報告表及往來書信等影本，申經復查結果，以
原告仍未提示系爭國外差旅費四四八、五五九元與業務有關之相關資料供核，乃未准
變更。原告以系爭國外差旅費四四八、五五九元，其中八六、八八三元係原告赴美國
參加華東大學校園規劃建築師徵選及考察之支出，其餘三六一、六七六元係甲○○建
築師事務所擬於大陸地區成立建築設計院而派員赴該地區培訓人力之必要費用云云，
訴經財政部訴願決定將原處分關於國外差旅費八六、八八三元部分撤銷，其餘國外差
旅費三六一、六七六元部分，則以依原告所提供八十一年六月二十三日「培訓計畫行
程預定表」記載參與該培訓計畫者，潘同嘉負責電腦繪圖基本訓練（六月二十五日、
二十六日、二十七日），莊美華負責建築施工圖系統基本概念及台灣事務所繪圖手冊
講解（七月五日至十八日）、檢討自行訓練成果（九月六日至十九日），李文負責檢
討自行訓練成果及美國事務所繪圖手冊講解（八月二日至十五日約兩週），惟其出差
旅費報告表記載列報差旅費之出差人、出差日期及出差地點為：潘同嘉一五一、八三
五元－八十一年六月二十七日至七月十九日及十一月五日至十一月十五日，北京；莊
美華一二六、三六六元－八十一年七月九日至七月二十三日及八月二十三日至九月六
日，北京；黃瑞明八三、四七五元－八十一年八月二十八日至九月一日及十一月十日
至十一月二十一日，香港、北京，與前揭「培訓計畫行程預定表」多所出入，而往來
傳真文件並非培訓計畫或具體培訓報告，被告初查以系爭國外差旅費非業務所必需及
復查決定以其未提示與業務有關之資料供核而未准認列，並無不合，遂駁回其訴願，
經核並無不合。原告雖訴稱：「培訓計劃行程預定表」係屬預定性質，出國時間須配
合需要，經協商訂定後始派出國，縱使日期有所出入，仍不影響該旅費支出之事實云
云，惟其並未舉出確切證據供查核，所訴自難採酌。是原處分並無違誤，一再訴願決
定遞予維持，亦無不合。原告起訴意旨，求予撤銷，為無理由，應予駁回。
據上論結，本件原告之訴為無理由，爰依行政訴訟法第二十六條後段，判決如主文。
中    華    民    國     八十九      年      四      月     二十八      日
                    行 政 法 院 第 四 庭
                                審 判 長 評  事      葉  振  權
                                         評  事      吳  錦  龍
                                         評  事      吳  明  鴻
                                         評  事      尤  三  謀
                                         評  事      陳  光  秀
右  正  本  證  明  與  原  本  無  異
                                         法院書記官  葛  雅  慎
中    華    民    國     八十九      年      四      月     二十九      日


司法院資訊處製作；財團法人民間司法改革基金會備份。
